臺灣彰化地方法院民事裁定
 111年度監宣字第3號
聲  請  人  謝鈞傑  


相  對  人  謝國豐  


關  係  人  曾淑環  

            謝瑞菁  
            謝佳欣  

上列聲請人聲請監護宣告事件，本院裁定如下：
    主    文
宣告丙○○（民國00年00月0日生、身分證統一編號：Z000000000
號）為受監護宣告之人。
選定丁○○（民國00年0月00日生、身分證統一編號：Z000000000
）為受監護宣告之人之監護人。
指定甲○○（民國00年0月00日生、身分證統一編號：Z000000000
號）為會同開具財產清冊之人。
聲請程序費用由受監護宣告之人丙○○負擔。
    理    由
一、聲請意旨略以：聲請人及關係人甲○○分別為相對人之長子
    、配偶。相對人於民國105年間因額顳葉型失智，並領有身
    心障礙證明，致不能為意思表示或受意思表示，或不能辨識
    其意思表示之效果之情形，爰聲請裁定如主文第1至3項所示
    等語。
二、民法第14條第1項規定「對於因精神障礙或其他心智缺陷，
    致不能為意思表示或受意思表示，或不能辨識其意思表示之
    效果者，法院得因本人、配偶、四親等內之親屬、最近一年
    有同居事實之其他親屬、檢察官、主管機關或社會福利機構
    之聲請，為監護之宣告」，第1110條規定「受監護宣告之人
    應置監護人」，第1111條規定「法院為監護之宣告時，應依
    職權就配偶、四親等內之親屬、最近一年有同居事實之其他
    親屬、主管機關、社會福利機構或其他適當之人選定一人或
    數人為監護人，並同時指定會同開具財產清冊之人。法院為
    前項選定及指定前，得命主管機關或社會福利機構進行訪視
    ，提出調查報告及建議。監護之聲請人或利害關係人亦得提
    出相關資料或證據，供法院斟酌」，第1111條之1規定「法
    院選定監護人時，應依受監護宣告之人之最佳利益，優先考
    量受監護宣告之人之意見，審酌一切情狀，並注意下列事項
    ：一、受監護宣告之人之身心狀態與生活及財產狀況。二、
    受監護宣告之人與其配偶、子女或其他共同生活之人間之情
    感狀況。三、監護人之職業、經歷、意見及其與受監護宣告
    之人之利害關係。四、法人為監護人時，其事業之種類與內
    容，法人及其代表人與受監護宣告之人之利害關係」。經查
    ：
㈠、聲請人主張相對人有受監護宣告必要之事實，業據其提出戶
    籍謄本、身心障礙證明影本為證，並經本院在鑑定人衛生福
    利部彰化醫院醫師李景嶽前訊問相對人，相對人對於本院所
    詢之聲請人是誰、太太是在場哪位、吃午飯嗎、吃晚飯了嗎
    僅能點頭，然卻無法了解相對人點頭之意義，且無法言語、
    包著尿布、可以自行走路、但因肢體不協調常常會跌倒，有
    本院勘驗筆錄乙份在卷可稽。其次，本院就相對人之精神、
    心智狀況訊問鑑定人，並由鑑定人實施鑑定，認「依丙○○先
    生目前心智狀況，無法以明確言語溝通，對於外界刺激的理
    解及反應均顯緩慢不足。因失智症導致其認知功能嚴重缺損
    ，無法獨立完成基本生理需求」、「因認知功能缺損以致金
    錢、數字、是非對錯等概念嚴重缺損，是故，亦無法管理與
    處置個人事務」，並判定「基於受鑑定人有失智症，其程度
    重大，不能管理處分自己財產，回復之可能性低，可為監護
    宣告」等語，亦有成年監護（輔助）鑑定書乙份在卷足稽，
    經核與本院訊問結果相符，應係實在，堪認相對人因精神障
    礙，致不能為意思表示或受意思表示，亦不能辨識其意思表
    示之效果。是聲請人聲請對相對人為監護宣告，合於民法第
    14條第1項規定，應予准許。
㈡、聲請人主張其與關係人甲○○分別為相對人之長子、配偶，相
    對人之其他子女戊○○、乙○○均同意由聲請人擔任監護人及由
    關係人甲○○擔任會同開具財產清冊之人等情，有戶籍謄本、
    親屬系統表、同意書在卷可參。本院審酌聲請人為相對人之
    長子，39歲，彼此關係密切，且聲請人亦同意擔任相對人之
    監護人，又關係人甲○○為相對人之配偶，61歲，彼此關係密
    切，對相對人之財務狀況應有所悉，且關係人甲○○亦同意擔
    任會同開具財產清冊之人，認由聲請人擔任監護人及關係人
    甲○○擔任會同開具財產清冊之人，應符合相對人之最佳利益
    。是聲請人聲請為上開選定、指定，合於民法第1110條、第
    1111條、第1111條之1規定，亦應准許。
三、民法第1113條規定「成年人之監護，除本節有規定者外，準
    用關於未成年人監護之規定」，第1099條規定「監護開始時
    ，監護人對於受監護人之財產，應依規定會同遺囑指定、當
    地直轄市、縣（市）政府指派或法院指定之人，於二個月內
    開具財產清冊，並陳報法院。前項期間，法院得依監護人之
    聲請，於必要時延長之」，第1099條之1規定「於前條之財
    產清冊開具完成並陳報法院前，監護人對於受監護人之財產
    ，僅得為管理上必要之行為」。聲請人、關係人甲○○於監
    護開始時，均應遵守上開規定，附此敘明。
四、依家事事件法第164條第2項，裁定如主文。
中　　華　　民　　國　　111 　年　　2 　　月　　25　　日
                    家事法庭  法  官  康弼周
上列為正本係照原本作成。
如對本裁定抗告，須於裁定送達後10日內向本院提出抗告狀，並
繳納抗告費用新臺幣1,000元。
中　　華　　民　　國　　111 　年　　2 　　月　　25　　日
                              書記官  魏巧雯